臺灣高等法院高雄分院民事判決
110年度上更一字第11號
上  訴  人  北誼興業股份有限公司

法定代理人  吳澄清  
訴訟代理人  柏有為律師
上  訴  人  黃茂雄  

被  上訴人  賴姿尹  
上列當事人間請求侵權行為損害賠償事件，上訴人對於民國107
年12月20日臺灣屏東地方法院107年度訴字第799號第一審判決提
起上訴，經最高法院發回更審，本院於111年1月26日言詞辯論終
結，判決如下：
    主      文
原判決除確定部分外關於命上訴人黃茂雄給付超過新臺幣貳佰肆
拾萬玖仟零肆拾伍元，及上訴人北誼興業股份有限公司應與黃茂
雄連帶給付超過新臺幣壹佰肆拾肆萬伍仟肆佰貳拾柒元部分，暨
該部分假執行之宣告，均廢棄。
上開廢棄部分，被上訴人在第一審之訴及假執行之聲請均駁回。
其餘上訴駁回。
上訴人黃茂雄應給付被上訴人以本金新臺幣貳佰肆拾萬玖仟零肆
拾伍元，計算自民國一○七年八月一日起至清償日止，按週年利
率百分之五之利息；上訴人北誼興業股份有限公司就其中以本金
新臺幣壹佰肆拾肆萬伍仟肆佰貳拾柒元，計算自民國一○七年八
月一日起至清償日止，按週年利率百分之五之利息，與黃茂雄負
連帶給付之責。
其餘擴張之訴駁回。
第二審（確定部分除外）及發回前第三審訴訟費用，由上訴人連
帶負擔百分之三十三、由上訴人黃茂雄負擔百分之二十二，其餘
由被上訴人負擔。
    事實及理由
壹、程序部分：
一、按債權人以各連帶債務人為共同被告提起給付之訴，共同被
    告中之一人對於第一審命其連帶給付之判決提起上訴者，倘
    其提出非基於其個人關係之抗辯為有理由，其訴訟標的對於
    共同被告之各人即屬必須合一確定，依民事訴訟法第56條第
    1 項第1 款規定，其上訴之效力及於未提起上訴之其他共同
    被告。本件被上訴人起訴請求上訴人依侵權行為法律關係負
    連帶賠償責任，經原審判決上訴人應連帶給付，嗣上訴人北
    誼興業股份有限公司（下稱北誼公司）提出非基於其個人事
    由之上訴理由，形式上有利於未提起上訴之黃茂雄，上訴效
    力及於黃茂雄，爰併列黃茂雄為上訴人，合先敘明。
二、被上訴人未於言詞辯論期日到場，核無民事訴訟法第386 條
    各款所列情形，爰依上訴人北誼公司聲請，由其一造辯論而
    為判決。
貳、實體部分：
一、被上訴人起訴主張：黃茂雄受僱於北誼公司，負責運送瓶裝
    瓦斯，伊與黃茂雄為朋友關係。黃茂雄於民國106年7月15日
    上午8時許，駕駛北誼公司所有車牌號碼0000-00普通小貨車
    （下稱系爭小貨車）運送瓦斯鋼瓶時，遇伊步行而邀伊搭乘
    。黃茂雄駕車行至屏東縣○○市○○街00號前交岔路口，因未將
    瓦斯鋼瓶捆紮牢固且超速行駛，致瓦斯鋼瓶晃動鬆脫，系爭
    貨車失控闖越紅燈，撞擊路旁電線桿（下稱系爭事故）。伊
    因該事故受有頭部外傷併腦震盪症候群、頭痛併眩暈及記憶
    減損、中樞神經遺存顯著障礙、左髖脫臼合併髖臼窩骨折、
    右膝後十字韌帶撕脫性骨折、右小腿撕裂傷約10公分、右外
    踝開放性骨折約5公分、左足撕裂傷約3公分（下合稱系爭傷
    害），受有勞動能力減損新臺幣（下同）379 萬1,385 元，
    及非財產上損害80萬元，共計459 萬1,385 元之損害。北誼
    公司為黃茂雄之僱用人，應負連帶賠償責任。爰依侵權行為
    之法律關係，聲明：㈠上訴人應連帶給付被上訴人459 萬1,3
    85 元。㈡願供擔保，請准宣告假執行。
二、上訴人部分：　　　　
  ㈠北誼公司以：
　⒈黃茂雄係利用職務上之機會，無償搭載被上訴人，而被上訴
    人亦明知黃茂雄正在送貨中猶同意搭乘，其等間應另成立委
    任或旅客運送關係，概與黃茂雄之運送貨物職務無關，縱系
    爭事故發生於黃茂雄執行瓦斯鋼瓶運送之職務期間，仍難謂
    黃茂雄載運被上訴人屬執行職務行為，北誼公司自不負民法
    第188條之僱用人之連帶賠償責任。
　⒉又系爭事故之肇事主因，乃黃茂雄駕車超速行駛、違規闖越
    紅燈轉彎所致，車上所載之瓦斯鋼瓶，本已捆固，係因黃茂
    雄危險駕駛才致綑綁繩子鬆脫滾落，而當時被上訴人正趕時
    間而搭乘黃茂雄所駕系爭小貨車，致黃茂雄有超速駕駛之意
    ，被上訴人見黃茂雄超速、闖越紅燈之違規駕駛行為，卻放
    任無任何阻止舉措，顯見就系爭事故之發生與有過失。
　⒊被上訴人於系爭事故發生時，係搭乘黃茂雄之便車，擴大其
    活動範圍，黃茂雄為被上訴人之使用人，應承擔黃茂雄之過
    失，亦應依民法第227條第3項準用同條第1項規定，減輕或
    免除北誼公司賠償金額。又鑑於被上訴人無償獲有擴大活動
    範圍、節省時間勞力之利益，應由被上訴人至少負擔半數之
    責任等語置辯。
　㈡上訴人黃茂雄部分：
　  先稱：當天因被上訴人在趕時間，如被上訴人沒有叫伊開快
    一點，伊不會闖紅燈，被上訴人應負一半責任。嗣又改稱：
    沒有印象被上訴人趕時間，也沒有要伊開快，是伊順道要載
    送被上訴人，故想趕快把貨送完後載被上訴人去目的地，而
    超速行駛。伊行經系爭事故之交岔路口原想快速通過，然因
    前方有車，交通號誌又已轉紅燈而急煞不及，車後的瓦斯鋼
    瓶往前衝而暴衝等語置辯。
三、原審判決上訴人應連帶給付被上訴人440 萬元，暨准免假
　  執行之宣告，並駁回被上訴人其餘之訴及假執行之聲請。
　　上訴人就其敗訴部分，提起上訴，被上訴人並於本院前審（
    即108年度上字第63號）擴張利息請求，請求上訴人連帶給
    付以本金459萬1,358 萬元計算，自起訴狀繕本送達最後一
    位上訴人之翌日起至清償日止，按週年利率5％計算之利息（
    見前審卷第258頁）。經前審判決就原審判命上訴人連帶給
    付逾240萬9,045元，及該部分假執行之宣告，予以廢棄，並
    駁回上訴人其餘上訴；另命上訴人應連帶給付被上訴人以本
    金240萬9,045元，計算自107年8月1日起至清償日止，按週
    年利率5％之利息，並駁回其餘擴張之訴。上訴人就本院前審
    判決提起上訴，最高法院就前審判決關於駁回上訴人其餘上
    訴，及命上訴人連帶給付部分廢棄發回（前審駁回被上訴人
    請求上訴人連帶給付超過240萬9,045元本息部分，因未據上
    訴第三審，已告確定）。上訴人於本院聲明：㈠原判決關於
    命上訴人連帶給付被上訴人240萬9,045元部分，及該部分假
    執行之宣告廢棄。㈡上開廢棄部分，被上訴人在第一審之訴
    及假執行之聲請均駁回。㈢被上訴人擴張之訴駁回。被上訴
    人答辯聲明：上訴駁回。
四、兩造不爭執事項（本院卷第177頁、195、213頁）：
  ㈠黃茂雄於106年7月15日上午8時許，駕駛系爭小貨車運送瓦斯
    鋼瓶，並搭載被上訴人，自屏東縣○○市○○街○○○○○○○○○○○街0
    0號前之交岔路口時，貿然以時速約60至70公里之速度（該
    路段速限50公里）駕車前行，該車失控闖越紅燈並駛入對向
    車道，撞擊海豐術76號前之電桿及附近住家物品（下稱系爭
    事故）。
  ㈡黃茂雄於系爭事故發生時，受僱於北誼公司擔任司機，被上
    訴人為其女朋友，於當日受黃茂雄邀約上車時，知悉黃茂雄
    正在工作送貨途中。
  ㈢被上訴人因系爭事故受有系爭傷害，左髖關節等下肢系統及
    中樞週邊神經功能遺存障礙，致勞動能力減損61％。
  ㈣黃茂雄因系爭事故經原法院以107年度交簡字第15號判處有期
    徒刑5月，嗣經同院第二審合議庭以107年度交簡上字第115
    號判決駁回上訴而確定（下稱刑案）。
  ㈤被上訴人為63年1月24日出生，至勞動基準法強制退休年齡65
    歲，尚有23年之工作能力。兩造同意被上訴人勞動能力減損
    以每月薪資2萬1,000元計算至65歲強制退休止，共23年。
  ㈥被上訴人已領得強制汽車責任保險理賠金68萬元，應於本件
    請求中扣除。
五、黃茂雄無償載送被上訴人是否為其執行職務之行為？被上訴
    人基於侵權行為法律關係，請求上訴人連帶賠償損害，是否
    有據？
　㈠按汽車裝載時，載運貨物必須穩妥，物品應捆紮牢固，堆放
    平穩；行車速度，依速限標誌或標線之規定，無速限標誌或
    標線者，行車時速不得超過50公里，道路交通安全規則第77
    條第2 款、第93條第1 項分別定有明文。兩造對於黃茂雄於
    系爭事故發生時，有疏於綑綁固定車上裝載之瓦斯鋼瓶及超
    速，並失控闖越紅燈等情，均不爭執（見前審卷第75頁），
    黃茂雄所為顯違反前揭道路交通安全規則而有過失；又被上
    訴人因系爭事故遭受嚴重撞擊，而受有系爭傷害乙情，亦為
    兩造所不爭執，足認黃茂雄過失行為與被上訴人系爭傷害間
    具有相當因果關係。
　㈡北誼公司嗣雖改稱：系爭事故之肇事主因，乃黃茂雄駕車超
    速行駛、違規闖越紅燈轉彎所致，車上所載之瓦斯鋼瓶，本
    已捆紮牢固，係因黃茂雄危險駕駛才致綑綁繩子鬆脫而滾落
    ，並以交通部公路總局高雄區監理所屏澎區車輛行車事故鑑
    定會（下稱車輛行車事故鑑定會）鑑定意見及黃茂雄之陳述
    為據（見本院卷第213、216頁）。惟如上所述，兩造對於黃
    茂雄於有疏於將車上裝載之瓦斯鋼瓶捆紮牢固乙節於前審原
    已不爭執（見前審卷第75頁），黃茂雄雖於本院審理中陳稱
    「我當時是開很快，看到紅燈來不及急停，車後的瓦斯鋼瓶
    往前衝，所以就暴衝」、「那時候我有綑綁鋼瓶，是因為急
    停，綑綁的繩子脫落，瓦斯才往前衝」等語（見本院卷第15
    3-154頁），惟其就有疏於綑綁固定車上裝載之瓦斯鋼瓶一
    事，於刑案偵審時均已坦承不諱，且於偵查中自承：伊從萬
    丹出發，要往海豐方向，因在路途上有煞車，致瓦斯鋼瓶往
    前衝，把固定繩弄鬆，伊沒發現也沒有重新綁緊，導致後來
    瓦斯鋼瓶鬆脫暴衝，伊當時時速60至70公里，看到紅燈原要
    煞車但煞不住，因而把方向盤往左邊偏等語（見刑案他字卷
    103頁），而此亦核與證人朱雅如於另案警詢證述系爭事故
    發生之情大致相符，並有道路交通事故現場圖、道路交通事
    故調查報告表㈠、㈡、現場及車損照片互核相符（見刑案他字
    卷第34、39-42、66-84頁）；另車輛行車事故鑑定會鑑定意
    見：黃茂雄駕駛自用小貨車，行經行車管制號誌交岔路口，
    超速行駛失控，並未遵守道路燈光號誌之指示闖紅燈行駛，
    為肇事原因（見本院卷第61-65頁）之認定，除可認黃茂雄
    之超速及闖紅燈為肇事原因外，並不能據以推認黃茂雄原已
    將瓦斯鋼瓶捆紮牢固，是北誼公司上開所辯並不足採。
　㈢按受僱人因執行職務，不法侵害他人之權利者，由僱用人與
    行為人連帶負損害賠償責任。民法第188 條第1 項前段定有
    明文。所稱之「執行職務」，初不問僱用人與受僱人之意思
    如何，一以行為之外觀斷之，即是否執行職務，悉依客觀事
    實決定。苟受僱人之「行為外觀」具有執行職務之形式，在
    客觀上足以認定其為執行職務者，就令其為濫用職務行為，
    怠於執行職務行為或利用職務上之機會及與執行職務之時間
    或處所有密切關係之行為，自應涵攝在內（最高法院90年度
    台上字第1991號判決意旨參照）。
　⒈北誼公司辯稱被上訴人當時明知黃茂雄乃於送貨工作中，黃
    茂雄係利用職務上之機會，額外另為與其職務無關之旅客運
    送行為，故黃茂雄載運被上訴人之行為並非執行職務行為，
    且其不負僱用人連帶賠償責任云云，惟為被上訴人所否認，
    主張系爭事故發生時，黃茂雄正開著北誼公司之系爭貨車載
    送瓦斯鋼瓶，應是執行職務等語。
　⒉查黃茂雄受僱於北誼公司，系爭事故時正駕駛系爭小貨車載
    運瓦斯鋼瓶執行送貨工作中乙節，為兩造所不爭執（參兩造
    不爭執事項㈡），雖其併利用職務上機會順道搭載被上訴人
    ，惟黃茂雄自陳係其主動邀約被上訴人，且其係要前往下一
    個送貨地點之後再載送被上訴人去其目的地，被上訴人上車
    沒多久就發生系爭事故等語（見本院卷第153-154、157頁）
    ，堪認黃茂雄自始均在其送貨過程，且在系爭事故發生前亦
    未因搭載被上訴人而變更其工作路線及行程，則系爭事故發
    生時，黃茂雄仍正處執行職務中，搭載被上訴人雖非其職務
    內容，惟與其執行職務之時間或路線重疊，有密切關係，合
    於民法第188條第1項所稱執行職務範圍，應堪予認定，北誼
    公司上開所辯，並不足採。
　⒊又按僱用人選任受僱人及監督其職務之執行，已盡相當之注
    意或縱加以相當之注意而仍不免發生損害，依民法第188條
    第1項但書規定，固無需與受僱人連帶負損害賠償責任。惟
    所謂已盡相當之注意，係指僱用人於選任受僱人時，應衡量
    其將從事之職務，擇能力、品德及性格適合者任用之，並於
    其任職期間，隨時予以監督，俾預防受僱人執行職務發生不
    法侵害他人權利之情事。本件北誼公司雖另提出公司安全衛
    生工作守則及新進司機教育訓練表9紙，說明對所屬員工工
    作態度及應注意事項有所要求及訓練，而黃茂雄於北誼公司
    任職中，亦依相關訓練時程，進行為期9日之新進司機教育
    訓練等語（見本院卷第223-248頁）。惟黃茂雄陳稱：沒有
    印象公司有提供相關工作守則，告知上班應注意事項，僅前
    幾天有跟車送貨進行觀摩等語（見本院卷第156頁）；雖上
    開新進司機教育訓練表載有黃茂雄之姓名及其完成15項訓練
    之記載，然黃茂雄否認該姓名係其簽寫（見本院卷第265頁
    ），而觀之該表監督或施以教育訓練之人員均係於表格下方
    簽名，黃茂雄之名字則記載在表格左上方，徵諸生活常情，
    足認記載黃茂雄姓名之處，係通常得由他人填寫以標明表格
    內容指稱之人，非必由被指稱之人簽名，是黃茂雄辯稱該表
    內姓名非其簽名，堪予採信，該等訓練表自無從證明北誼公
    司確有對黃茂雄施以表格所示項目或安全衛生工作守則之訓
    練。據此，能否謂北誼公司對黃茂雄之選任監督已盡相當注
    意，尚非無疑。則北誼公司就黃茂雄執行職務過失行為，應
    負僱用人連帶賠償責任，堪予認定。
六、被上訴人本身對於系爭事故之發生是否與有過失？又北誼公
    司得否主張黃茂雄為被上訴人之使用人，被上訴人依民法第
    217條第3項準用同條第1項規定，為被上訴人與有過失之抗
    辯？北誼公司與被上訴人就損害風險承擔之比例如何分配部
    分：
　㈠被上訴人本身對於系爭事故之發生有無與有過失部分：
　⒈北誼公司主張被上訴人明知黃茂雄知其趕時間，見黃茂雄有
    超速、闖越紅燈之違規駕駛行為，卻放任無任何阻止舉措，
    致生系爭事故，顯見對系爭事故之發生與有過失云云；被上
    訴人則辯稱：被上訴人搭便車行為與系爭事故之發生並無因
    果關係，且其僅為乘客，無從指揮黃茂雄如何開車等語。
　⒉按損害之發生或擴大，被害人與有過失者，法院得減輕賠償
    金額，或免除之，民法第217條第1項固有明文。惟所謂被害
    人與有過失，必須其行為與加害人之行為，為損害之共同原
    因，而其過失行為並為有助成損害之發生或擴大之行為者，
    始屬相當。黃茂雄雖辯稱：被上訴人趕時間，如被上訴人未
    叫伊開快一點，伊不會闖紅燈，被上訴人應負一半責任云云
    ，惟隨即改稱：被上訴人沒有叫伊開快一點，是因自己順道
    要載送被上訴人，自己想開快一點趕快把貨送完等語（見本
    院卷153-154頁），黃茂雄所辯前後不一，已難遽以憑採；
    且黃茂雄於刑案、原審、前審從未陳述被上訴人有催其開快
    之情。佐以黃茂雄遇到被上訴人時，被上訴人係行走於路上
    ，係黃茂雄見狀主動邀約被上訴人搭便車，衡情，如被上訴
    人當時趕時間，當會自行選擇搭車等其他較快捷方式，而非
    在路上步行，上訴人稱被上訴人趕時間而曾要求被上訴人加
    速行駛一節，尚難採信。又黃茂雄除陳述其基於要順道送被
    上訴人而想開快一點先把貨送完之內在想法外，另陳稱：當
    時伊在黃燈變紅燈前想要快速開過去，但因前面有車，號誌
    又已變紅燈，因此急煞而衝到對面去等語（見本院卷第158
    頁），足見黃茂雄在行經系爭事故之交岔路口時，已見交通
    號誌為黃燈，警告車輛駕駛人及行人，表示紅色燈號即將顯
    示，屆時將失去通行路權下，其本可選擇減速慢行並停等於
    停止線前，卻反繼續直行欲搶快穿越系爭交岔路口，惟因前
    方有車輛且號誌變為紅燈，而失控衝撞對面電線桿等定著物
    。則在其選擇欲加快通過交岔路口而肇致系爭事故發生當下
    ，被上訴人對於黃茂雄上開之駕駛行為抉擇實難以即時了知
    及阻止，而難認被上訴人就系爭事故損害之發生或擴大與有
    過失，北誼公司上開主張，核不足採。
　㈡黃茂雄是否為被上訴人之使用人，北誼公司得否依民法第217
    條第3項準用同條第1項規定，為黃茂雄與有過失之抗辯，部
    分：
　  按民法第217規定：「損害之發生或擴大，被害人與有過失
    者，法院得減輕賠償金額，或免除之。重大之損害原因，為
    債務人所不及知，而被害人不預促其注意或怠於避免或減少
    損害者，為與有過失。前二項之規定，於被害人之代理人或
    使用人與有過失者，準用之」，係以公平、誠信原則為法理
    基礎，分配損害之風險承擔比例，且債務人除得對被害人為
    與有過失之抗辯外，亦得以被害人之代理人或使用人與有過
    失，請求法院減輕賠償金額或免除之。本件黃茂雄於執行職
    務期間，無償載送被上訴人，為兩造所不爭執，則被上訴人
    因黃茂雄之載送可擴大其活動範圍，黃茂雄應屬被上訴人之
    使用人。則於兩造間，北誼公司應負僱用人連帶賠償責任為
    連帶債務人，被上訴人為被害人，而黃茂雄除為連帶債務人
    外，亦兼為被害人之使用人，北誼公司抗辯得依前開條文第
    3 項準用第1項規定，為被上訴人與有過失之抗辯，核屬有
    據。被上訴人主張黃茂雄非其使用人，則不足採。
  ㈢北誼公司與被上訴人就損害風險承擔之比例如何分配部分：
    依上，被上訴人固為損害賠償權利人，但黃茂雄之過失，在
    其對北誼公司為賠償之請求時，依民法第217條第3項準用第
    1項規定，即其亦與有過失，而應減輕賠償義務人即北誼公
    司之賠償金額。審酌黃茂雄有超速行駛、失控闖越紅燈及未
    將車上裝載之瓦斯鋼瓶捆紮牢固致瓦斯鋼瓶前衝等過失，兼
    衡黃茂雄自身認知上班送貨時不能載運他人（見本院卷第15
    4頁），卻圖被上訴人為其女友，順道方便而為之，被上訴
    人受搭載後短距離內旋即發生系爭事故，而黃茂雄於106年7
    月1日甫至北誼公司任職，同年月15日即發生系爭事故等一
    切情事，認被上訴人就本件損害之發生，應負40％之責任，
    而應於此範圍內依法減輕北誼公司40％之賠償責任。
七、被上訴人得請求之金額為何部分：
　㈠被上訴人因系爭事故受有系爭傷害，左髖關節等下肢系統及
    中樞週邊神經功能遺存障礙，致勞動能力減損61％ ，有高雄
    醫學大學附設中和紀念醫院全人障礙程度（勞動能力減損程
    度）鑑定報告在卷可憑（見前審卷第241-244頁）；又兩造
    均同意被上訴人勞動能力減損以每月薪資2 萬1,000 元、計
    算至65歲強制退休止，共23年（見前審卷第229 頁），再以
    年別5％複式霍夫曼計算法扣除中間利息（第一年不扣除中間
    利息），計算被上訴人可請求勞動能力減損金額為2,394,96
    7元【計算式：（21,000×12×61%） ×15.00000000 ＝2,394,9
    67（元以下四捨五入）。其中15.00000000 為年別單利5％第
    23年霍夫曼累計係數；原審判決係採第1年扣除中間利息，
    故係數為15.00000000】。
　㈡另按慰藉金之賠償須以人格權遭遇侵害，使精神上受有痛苦
    為必要，其核給之標準固與財產上損害之計算不同，然非不
    可斟酌雙方身分、資力與加害程度，及其他各種情形核定相
    當之數額（最高法院51年台上字第223 號裁判意旨參照）。
    查，黃茂雄為高中肄業，事故發生時受僱北誼公司擔任司機
    ，106 年所得約5 萬餘元，名下無財產；被上訴人為高中肄
    業、領有丙級（烘焙食品-麵包）技術士證，106 年所得約1
     萬餘元，名下亦無財產；北誼公司自81年12月4 日設立，1
    06 年度營業淨利1,433 萬4,545元，此除據兩造陳述明確外
    ，並有財產所得調件明細、北誼公司基本資料及106 年度損
    益暨資產負債表等件在卷可憑（見原審附民卷第10頁，原審
    卷第69-71頁，前審卷第74、87、143 頁暨卷末彌封袋），
    均堪認定。又被上訴人因系爭事故，受有肢體骨折及外傷，
    並因頭部受創，經高雄市立民生醫院心理衡鑑結果顯示，屬
    中度失智，記憶力及判斷力減損，症狀固定，中樞神經遺存
    顯著障礙，終身需專人照顧，有該院診斷證明書在卷（見原
    審附民卷第7 頁）可憑，足見被上訴人傷勢嚴重，並遺存終
    身之傷害，併審酌兩造前開教育、職業、收入、資產，及兩
    造身分、地位、所受損害及過失行為程度等一切情狀，認被
    上訴人得請求給付非財產上損害，以69萬4,078 元為適當。
  ㈢又按強制汽車責任保險法第32條規定，保險人依本法規定所
    為之保險給付，視為被保險人損害賠償金額之一部分；被保
    險人受賠償請求時，得扣除之。本件被上訴人得請求上訴人
    連帶賠償之項目及金額分別為勞動能力減損239 萬4,967 元
    、非財產上損害69萬4,078 元，合計308 萬9,045 元。又被
    上訴人因系爭事故，已領取汽車強制險保險理賠金68萬元，
    依法應從被上訴人得請求賠償金額內，予以扣除，亦為兩造
    所不爭執，經扣除後，被上訴人得請求上訴人給付金額為24
    0萬9,045 元（308萬9,045元-68萬元）。
  ㈣依上，被上訴人因系爭事故受有損害，得向黃茂雄請求給付2
    40萬9,045元，而北誼公司依民法第188條第1項前段規定，
    應與黃茂雄對被上訴人負連帶損害賠償責任，惟得依同法第
    217條第3項準用第1項規定，主張被上訴人就本件損害之發
    生，應負40％之責任，而應於此範圍內依法減輕北誼公司40％
    之賠償責任，則北誼公司應於黃茂雄上開240萬9,045元給付
    義務範圍內，與黃茂雄連帶給付被上訴人144萬5,427元（2,
    409,045×60%)。
  ㈤末按給付無確定期限者，債務人於債權人得請求給付時，經
    其催告而未為給付，自受催告時起，負遲延責任，民法第22
    9 條第2 項定有明文。被上訴人起訴請求上訴人負連帶賠償
    責任，則上訴人於起訴狀繕本送達時發生受催告之效力，並
    自受催告時起負遲延責任，是被上訴人於前審追加請求上訴
    人應自起訴狀繕本送達最後一位上訴人之翌日起負遲延責任
    ，並應按法定利率即週年利率5％計算至清償日止之利息等語
    ，即屬有據。
八、綜上所述，被上訴人依侵權行為損害賠償請求權，請求黃茂
    雄給付240萬9,045元，及其中144萬5,427元由北誼公司與黃
    茂雄負連帶給付責任，為有理由，應予准許。逾此範圍之請
    求，為無理由，應予駁回。原審除確定部分外判命上訴人給
    付或連帶給付超過上開應准許部分，尚有未洽，上訴意旨指
    摘原判決此部分不當，求予廢棄改判，為有理由，爰由本院
    就此部分廢棄改判如主文第2 項所示；至於原審就上開應准
    許部分判命上訴人如數給付，核無不合，上訴意旨指摘原判
    決該部分不當，求予廢棄改判，為無理由，應予駁回。又被
    上訴人擴張請求黃茂雄應給付被上訴人以本金240萬9,045元
    ，計算自起訴狀繕本送達最後一位上訴人之翌日即107 年8
    月1日起（見原審附民卷第13-14頁）至清償日止，按週年利
    率5％計算之利息，及北誼公司應就其中以本金144萬5,427元
    依前述起算日及利率計算之利息，與黃茂雄負連帶給付之責
    ，亦有理由，應予准許；逾上開應准許部分之利息請求，則
    無理由，應予駁回。
九、本件事證已臻明確，兩造其餘攻擊防禦方法，經核與判決結
    論不生影響，爰不逐一論述，附予敘明。
十、據上論結，本件上訴及擴張之訴均為一部有理由，一部無理
    由，爰判決如主文。
中　　華　　民　　國　　111 　年　　2 　　月　　25　　日
                            民事第四庭
                                審判長法  官  甯  馨
                                      法  官  何悅芳
　　　　　　　　　　　　　　　　　　　法  官  林雅莉
以上正本證明與原本無異。
如對本判決上訴，須於判決送達後20日內向本院提出上訴狀，其
未表明上訴理由者，應於上訴後20日內向本院提出上訴理由書（
均須按他造當事人之人數附繕本）。上訴時應提出委任律師或具
有律師資格之人之委任狀，並依附註條文規定辦理。
中　　華　　民　　國　　111 　年　　2 　　月　　25　　日
                                      書記官  陳雅芳
附註：
民事訴訟法第466條之1：
對於第二審判決上訴，上訴人應委任律師為訴訟代理人，但上訴
人或其法定代理人具有律師資格者，不在此限。
上訴人之配偶、三親等內之血親、二親等內之姻親，或上訴人為
法人、中央或地方機關時，其所屬專任人員具有律師資格並經法
院認適當者，亦得為第三審訴訟代理人。
第1項但書及第2項情形，應於提起上訴或委任時釋明之。